【裁判字號】    99,台上,6175
【裁判日期】    991007
【裁判案由】    強盜等罪
【裁判全文】
最高法院刑事判決            九十九年度台上字第六一七五號
上  訴  人  乙○○
            甲○○
上列上訴人等因強盜等罪案件，不服台灣高等法院中華民國九十
九年七月二日第二審判決（九十九年度上訴字第八九二號，起訴
案號：台灣板橋地方法院檢察署九十八年度偵字第二四四０六、
二四四０七、二四四０八號），提起上訴，本院判決如下：
    主  文
原判決關於強盜部分撤銷，發回台灣高等法院。
其他上訴駁回。
    理  由
一、發回（強盜）部分：
本件原判決撤銷第一審關於上訴人甲○○部分之科刑判決，改判
論處甲○○意圖為自己不法之所有，結夥三人以上，以脅迫至使
不能抗拒，而取他人之物罪刑（處有期徒刑七年）；另維持第一
審關於論處上訴人乙○○意圖為自己不法之所有，結夥三人以上
，以脅迫至使不能抗拒，而取他人之物罪刑（處有期徒刑八年六
月）部分之判決，駁回檢察官及乙○○就此部分在第二審之上訴
。固非無見。
惟查：（一）原判決事實欄認定：乙○○動手搜刮告訴人蔣韻林
身上財物，取走蔣韻林身上之現金新台幣（下同）二十萬元、勞
力士手錶一只、汽車鑰匙及手機各一支等情（原判決第三頁第四
至六行）。於理由欄內說明係依憑蔣韻林之指訴及甲○○、洪百
奎之警詢、偵查中之供陳為其所憑之證據。然原判決於理由欄另
載：乙○○否認有拿現金二十萬元；甲○○於警詢中供稱：乙○
○拿了蔣韻林所有勞力士手錶乙支、手機乙支、車鑰匙；洪百奎
於警詢及偵查中陳稱：我們離開現場，要上車時我有看到乙○○
手上拿一把鑰匙及一支手機各等語（原判決第七頁第一至三行，
第八頁倒數第七、八行，第九頁第十八行，第十頁第六行，第十
八頁第十三至十五行，第十九頁第一、二十一行）。似均未提及
有強盜現金二十萬元。且依卷內資料，甲○○於警詢中雖陳稱乙
○○強盜蔣韻林之財物，然又稱：但沒有包括現金二十萬元（九
十八年度偵字第二四四０八號卷第十六頁）；於偵查中亦稱：我
真的沒有看到二十萬元現金云云（九十八年度偵字第二四四０六
號卷第二五五頁）。又原判決理由另載：甲○○於警詢稱：乙○
○用槍抵住蔣韻林，喝令蔣韻林把勞力士錶乙支脫下來，蔣韻林
說要領五萬元給乙○○，但乙○○不願意；於偵查中供謂：蔣韻
林就說既然這樣，那就要去提款機領錢，大家以後還是朋友，但
是乙○○說不要等語；洪百奎於警詢及偵查中供以：乙○○稱他
身上沒有錢，他找了一家當舖，身上拿出一支勞力士金錶交給我
要我前往典當了十八萬元云云（原判決第六頁倒數第一至三行，
第七頁倒數第四、五行，第八頁倒數第二行至第九頁第二行，第
九頁第二十一至二十四行，第十八頁第十至十三行，第十九頁第
四至七、二十四、二十五行）。以上供述如果不虛；則蔣韻林身
上如攜有二十萬元現金，何用表示要提領五萬元？又如乙○○已
取得二十萬元，其將手錶交洪百奎典當時，何以仍稱身上沒有錢
？蔣韻林指稱乙○○向伊強取二十萬元一節，是否與事實相符？
饒堪研求。原判決對上開證據未詳予勾稽並說明取捨論斷之理由
，竟一併援引資為認定乙○○有向蔣韻林取得二十萬元之事實之
證據，尚嫌速斷，併有證據上理由矛盾之違背法令。（二）蔣韻
林於警詢稱被乙○○強盜手機一支，門號為000000000
0號，案發後於民國九十八年七月二十五日三時三十分辦理停話
，九十八年七月二十七日十六時左右辦理復話等語（九十八年度
偵字第二四四０六號卷第四十三、四十五頁）。依卷內0000
000000號通聯查詢單所載，該電話於九十八年七月二十五
日下午十四時零分二十一秒有受話紀錄，其手機序號為「000
000000000000」；在此之前，該門號所使用之手機
序號為「000000000000000」及上開「0000
00000000000」；又該門號於九十八年七月二十五日
一時十八分四十七秒之前至前一日（即二十四日）二十一時九分
三十八秒所使用之手機序號均為「0000000000000
00」（九十八年度聲監字第一二五０號卷第三十二、三十三頁
）。據此，蔣韻林在九十八年七月二十五日凌晨一時三十分之前
，該門號似使用序號不同之二支手機；如使用該門號之手機若連
同該門號使用之SIM 卡確被強取，則蔣韻林被強盜當時似使用序
號「000000000000000」手機。然何以至案發後
之當日十四時零分二十一秒時，該門號竟更換為蔣韻林之前所使
用之另支「000000000000000」序號手機而仍繼
續通話？實情如何？此攸關蔣韻林之手機是否被強盜及蔣韻林指
證憑信性之判斷，即有釐清之必要。乙○○否認強盜蔣韻林之手
機，並執此為辯，原判決於理由內雖說明：然被強盜之手機其內
是否為0000000000號SIM 卡？厥有疑義，且乙○○於
強盜該手機後亦可將0000000000號SIM 卡交與他人使
用云云（原判決第十九頁最後一行至第二十頁第四行），其說明
已與卷內資料不相符合，原審未予查究明白，遽行判決，調查職
責尚嫌未盡，自不足以昭折服。上訴人等上訴意旨執以指摘，並
非全無理由，應認原判決關於強盜部分有撤銷發回之原因。另依
卷內資料，甲○○於偵查中所為之供述並未經具結。原判決於理
由內載稱：甲○○於偵查中向檢察官所為之陳述，均經具結云云
（原判決第十六頁第十九、二十行），即與卷內資料不符，案經
發回，於更審時宜注意及之。
二、駁回（乙○○恐嚇）部分：
按刑事訴訟法第三百七十六條所列各罪之案件，經第二審判決者
，不得上訴於第三審法院，法有明文。本件乙○○所犯恐嚇罪部
分，原審係依刑法第三百零五條論處罪刑。核屬刑事訴訟法第三
百七十六條第一款之案件，依上開說明，既經第二審判決，自不
得上訴於第三審法院。乙○○猶提起上訴，為法所不許，應予駁
回。
據上論結，應依刑事訴訟法第三百九十五條前段、第三百九十七
條、第四百零一條，判決如主文。
中    華    民    國  九十九  年    十    月    七    日
                      最高法院刑事第七庭
                          審判長法官  林  永  茂
                                法官  蘇  振  堂
                                法官  林  立  華
                                法官  蔡  國  在
                                法官  陳  春  秋
本件正本證明與原本無異
                                      書  記  官
中    華    民    國  九十九  年    十    月   十二   日
                                                      Ｖ

司法院資訊處製作；財團法人民間司法改革基金會備份。
